【裁判字號】    91,訴,104
【裁判日期】    920424
【裁判案由】    貪污等
【裁判全文】
台灣苗栗地方法院刑事判決                          九十一年度訴字第一四號
    公  訴  人  臺灣苗栗地方法院檢察署檢察官
    被      告  乙○○
    選任辯護人  同敬恆  律師
    被      告  庚○○
    指定辯護人  本院公設辯護人  己○○
    被      告  丙○○
    選任辯護人  徐正安
右列被告因貪污治罪條例案件，經檢察官提起公訴（八十九年度偵字第一七三四號、
九十年度偵字第一三六八號），本院判決如左：
    主  文
乙○○共同連續意圖為自己不法之所有，以詐術使人將本人之物交付，處有期徒刑陸
月，如易科罰金，以參佰元拆算壹日。緩刑參年。
庚○○共同意圖為自己不法之所有，以詐術使人將本人之物交付，處有期徒刑參月，
如易科罰金，以參佰元折算壹日。緩刑貳年。
丙○○無罪。
    事  實
一、緣中國石油股份有限公司臺灣油礦探勘總處（以下簡稱中油公司油礦探勘總處）
    於民國八十四年三月二十三日起，至八十五年三月十一日止，成立管線圖籍資料
    測繪工程隊，負責測量新竹、苗栗地區三十年以上油氣管線行經路線，因該工程
    管線測繪地點為山區，雜草叢生，需先將阻礙測量之雜草砍除以利施測，因此事
    先設計該工程全長一百三十五公里，其中五分之三即八十一公里需僱請臨時工作
    人員俗稱「力伕」從事砍草工作，以每組二人，一天需砍三百公尺計算，每人每
    天工資新臺幣（以下同）一千五百元計，而先估算出所需費用之概算，惟事後力
    伕費用之支領，仍需以實做實算之方式，依每位力伕實際支領工資之單據報銷費
    用。該工程施測期間，丙○○係擔任該工程管線測繪隊之測量員兼總務之職務，
    負責僱用力伕及發放薪資，本應依據實際工作之力伕人數，按日計算，每滿十日
    統一發放力伕工資，惟因該測繪隊僅有四名測量員，人力不足，丙○○本身無法
    實際在現場監工，遂以事後施測時，觀看現場雜草是否確實事先經砍除來評定力
    伕有無完成工作，而採指定工作範圍及進度之方式，僱請謝其鈞、蘇君恒、乙○○擔任力伕，惟因可採取每組二人之方式進行，丙○○則告以乙○○可再另找一
    人一起完成工作。乙○○因見該工程實際上並無在場監工人員，認有機可趁，於
    八十四年四月二十一日受僱擔任力伕後，竟基於意圖為自己不法所有，詐欺取財
    之概括犯意，先持中油公司油礦探勘總處支領工資收據單多紙，一次交由未實際
    擔任「力伕」工作之妹婿庚○○在上面蓋章，表示有收到工資之意思，庚○○明
    知乙○○可能執此等單據詐領財物，竟與乙○○共同基於詐欺取財之犯意連絡，
    由庚○○接續在該等收據上蓋章，並提供其本身之身分證字號、住址予乙○○，
    授權乙○○事後填載而完成有支領力伕費用之收據。乙○○則連續於同年五月二
    十三日、同年六月八日、同年月二十日、同年七月十八日、同年月二十六日共計
    五次交由不知情之丙○○據以向中油公司油礦探勘總處請款，均使該中油公司油
    礦探勘總處陷於錯誤而分別詐得一萬八千元、其餘四次各一萬五千元總計七萬八
    千元之力伕費用，足以生損害於中油公司油礦探勘總處。乙○○詐得該等款項後
    ，則供自己花用。
二、案經法務部調查局苗栗縣調查站移送臺灣苗栗地方法院檢察署檢察官偵查起訴。
    理  由
壹、有罪部分（即被告乙○○、庚○○部分）
一、訊據被告乙○○固坦承於右揭時、地，一次持中油公司油礦探勘總處支領工資收
    據單多紙，交由未實際擔任「力伕」工作之妹婿庚○○在上面蓋章，並提供身分
    證字號、住址授權填載，乙○○先後五次持交給不知情之丙○○據以向中油公司
    油礦探勘總處請款，其本身共計領得七萬八千元等情，惟仍否認有何詐欺取財犯
    行，辯稱：依中油公司油礦探勘總處原先預算，是由一組二人施作，伊一人即將
    工作完成，中油公司油礦探勘總處應無受損害之處云云；訊據被告庚○○則坦認
    其於上述期間皆未曾受僱擔任力伕工作，中油公司油礦探勘總處收據，均係被告
    乙○○拿來給伊蓋章，身分證及地址資料也是伊提供給乙○○填載的等情，惟仍
    否認對於乙○○會持以詐領工資一事知稔，辯稱：伊以為是要供人逃漏稅用云云
    。惟查：
（一）中油公司油礦探勘總處於八十四年三月二十三日起，至八十五年三月十一日止
      ，成立管線圖籍資料測繪工程隊，負責測量新竹、苗栗地區三十年以上油氣管
      線行經路線，因該工程管線測繪地點為山區，雜草叢生，需先將阻礙測量之雜
      草砍除以利施測，因此事先設計該工程全長一百三十五公里，其中五分之三即
      八十一公里需僱請臨時工作人員俗稱「力伕」從事砍草工作，以每組二人，一
      天需砍三百公尺計算，每人每天工資一千五百元計，而先估算出所需費用之概
      算，惟事後力伕費用之支領，仍需以實做實算之方式，依每位力伕實際支領工
      資之單據報銷費用一情，已據證人即該工程設計及預算編列人辛○○到庭證述
      屬實（參見本院卷第一０四、一０五頁筆錄），並有中油公司油礦探勘總處於
      九十一年五月十五日以（九一）台探政九一０五一八０九一號函覆本院有關該
      工程位置工程圖、工程預算書在卷可稽（附於本院卷第一二七至一四七頁），
      觀以該工程預算詳細表有關力伕費項目，業已載明：「視工作需要，就地僱請
      ，取據報銷」等語（參見本院卷第一三０頁資料）、該工程勞務發包審查小組
      第四次會議紀錄明確載明決議事項內容為：「在該工程之後改採發包前所發生
      之力伕工費用，依往例以實做實算之方式，取據報銷」等語，已足證明該工程
      在改採發包方式前，均需視實際施作人數，每日計酬核發力伕費用甚明。
（二）被告丙○○於該段期間，係擔任該工程管線測繪隊之測量員兼總務之職務，負
      有僱用力伕及發放薪資之職務，本應依據實際工作之力伕人數，按日計算，每
      滿十日統一發放力伕工資，惟因該測繪隊僅有四名測量員，人力不足，丙○○
      本身無法實際在現場監工，遂以事後施測時，觀看現場雜草是否確實事先經砍
      除來評定力伕有無完成工作，而採指定工作範圍及進度之方式，僱請謝其鈞、
      蘇君恒、乙○○擔任力伕，惟因可以採取每組二人之方式，丙○○則告以乙○○可再另找一人一起完成工作等情，除經被告丙○○一再供明，被告乙○○亦
      坦承：丙○○有要伊再另外找一人一起工作，伊認為自己一人砍草即可，就拿
      庚○○資料來報收據等語（參見本院卷第八十頁、八三頁、一八四頁筆錄），
      亦核與證人即於該工程施測期間，擔任中國石油台灣油礦探勘總處該工程測繪
      隊隊長甲○○證述：伊擔任該測繪隊隊長時，隊員尚有丙○○及丁○○等人，
      本件測繪地點草木叢生，需先僱請力伕砍草，以利施測，丙○○當時兼總務，
      安非力伕工作，因測繪隊人員很少，為了不使施測工作中斷，丙○○無法親自
      監看力伕砍草工作等語（參見本院卷第九九至一０三頁筆錄）、證人即於該測
      繪工程期間，擔任該工程測繪隊隊員兼監工丁○○證述：在測繪時，依現場雜
      草狀況，即可判知力伕有無確實砍草，本件測繪時，確實有除草，丙○○是領
      班，實際亦有參與測繪工作，本件工程請力伕砍草時，是沒有監工的，力伕也
      不用簽到，伊均是以施測時，看現場有無實際砍草來判定力伕工作情形，整個
      工程伊參與六、七程，測繪地點位於山區，過程中發現測繪路段是有經人事先
      砍草等語（參見本院卷九二至九八頁筆錄）、證人即該工程測繪隊員戊○○結
      證：伊當時擔任測會員，共有四人負責測量，因地處山區，前面需有人先砍草
      ，測繪過程中發現草有先經砍除痕跡等語（參見本院卷第一０六至一０七頁筆
      錄）均相符合，並有中油公司油礦探勘總處前揭函文所附之丙○○於該工程期
      間所司職務與負責事項，及測量員計四名之名冊等資料在卷可稽（附於本院卷
      一六二至一六四頁），則依現實狀況，被告丙○○依工程預計告以被告乙○○
      可再找一人來砍草，惟因測量員人手不足，其本身尚需負責測量，而力扶又不
      必簽到退情況下，無法確實督導力扶工作情形，應有此可能。
（三）被告乙○○坦承於犯罪事實欄所載時、地，一次持中油公司油礦探勘總處支領
      工資收據單多紙，交由未實際擔任「力伕」工作之妹婿庚○○在上面蓋章，並
      獲授權使用庚○○之身分證字號、住址等資料，再先後五次持交給不知情之丙○○據以向中油公司油礦探勘總處請款，其本身共計領得以庚○○名義請領之
      七萬八千元力伕費，供己花用等情（參見本院卷第七四至七五頁、第七八、七
      九、八三頁筆錄），核與被告庚○○所供情節相符（參見本院卷第六三至七一
      頁筆錄），則被告乙○○對於中油公司油礦探勘總前開測繪工程需視實際施作
      人數，每日計酬核發力伕費用一情，應知稔，否則其若認為獨自一人將工作完
      成，即可請領二人份之薪水，何需大費周張假借庚○○名義請領。至於庚○○
      辯稱：不知乙○○會持該等收據詐領工資，以為是要報稅用云云，惟因庚○○
      坦承親自在中油公司油礦探勘總處工資收據上蓋章，核與乙○○所供相符，而
  乙○○亦已供明：伊請庚○○蓋章時，有說明因砍草，要二個人的收據，所以
      拿庚○○的資料來報等語（參見本院卷第七九頁筆錄），而觀以該等收據上已
      載明：中油公司油礦探勘總處收據之意旨，此有該等收據五紙附卷可稽（附於
      八十九年度偵字第一七三四號卷第二十至二四頁），庚○○在其上用印，實難
      委為不知，而中油公司油礦探勘總處為國營機構，不似一般民營企業，會思假
      報人頭薪資之支出，以逃漏稅捐，庚○○辯稱：主觀上以被該等收據只是用以
      逃漏稅捐用，不知乙○○會持以詐領工資云云，應係避重就輕之詞，不足憑採
      。
（四）被告乙○○坦承持以庚○○名義出具之收據，分五次交丙○○向中油公司油礦
      探勘總處請款，共計得款七萬八千元，均未將該等工資交由庚○○等語（參見
      本院卷第七八頁、八三頁筆錄），核與被告庚○○供稱：事後未取得工資費等
      語被告丙○○供述：乙○○分次拿庚○○用印的收據來請款，伊亦分次幾付等
      語（參見本院卷八六、八七頁）相符，並有前揭以庚○○名義出具之收據影本
      五紙、中油公司油礦探勘總處前述函文所附該測繪工程事後報銷清單資料一份
      （附於本院卷一三０至一六一頁）在卷可稽。
（五）綜上所述，被告乙○○、庚○○二人犯行已經證明，均應依法論科。
二、核被告庚○○並未實際擔任該測繪工程之力伕，竟在中油公司油礦探勘總處收據
    上用印後交由被告乙○○，且授權乙○○填載其身分證字號、地址等資料，乙○○再持以向該中油公司油礦探勘總處分五次共計詐得七萬八千元，其二人所為，
    均係犯刑法第三百三十九條第一項詐欺取財罪。其二人有犯意聯絡行為分擔，應
    論以共同正犯。又被告乙○○前後五次詐欺取財行為，時間緊接，所犯構成要件
    相同，顯係出於概括犯意為之，為連續犯，應依刑法第五十六條之規定論以一罪
    ，並加重其刑。起訴書漏論連續犯，因與起訴部分有連續犯裁判上一罪關係，為
    起訴效力所及，本院自應併予審究。被告庚○○，因係一次接續在前開收據上用
    印，對於乙○○事後會分五次連續詐取財物並不知情，不負連續詐欺之責，僅論
    以一次共同詐欺取財。
三、公訴意旨認被告乙○○、庚○○二人與依據法令從事公務之人員丙○○共同犯罪
    ，而認其二人係犯八十五年十月二十三日修正公佈施行之貪污治罪條例第五條第
    二款利用職務上之機會，詐取財物罪，及刑法第二百十三條、第二百十六條之行
    使公務員明知不實之事項，而登載於職務上所掌公文書罪等語。惟因查無積極證
    據證明依法令從事公務之被告丙○○共同參與本件犯行（理由如後述），則被告
    乙○○、庚○○二人自未與依法令從事公務之人員共同犯罪而犯前述法條，惟因
    基礎詐欺取財犯行同一，爰變更起訴法條為刑法第三百三十九條第一項詐欺取財
    罪；至於被告庚○○係以自己名義偽造工資收據，並不構成偽造私文書罪，則被
    告乙○○、庚○○自無法依行使偽造私文書罪論處，因與詐欺罪部分為牽連犯裁
    判上一罪關係，不另為無罪諭知，併予敘明。此外，公訴人以被告乙○○雖於偵
    查時供稱：曾有擔任力伕工作云云，然經多次偵訊，其就實際工作天數之供詞均
    反覆閃爍不定，問及為何幫丙○○報人頭時，即緘默不答；又問及向丙○○領錢
    若干，答稱「忘記了」，而認乙○○供詞反覆閃爍，且認乙○○早於調查站接受
    詢問時，業已陳稱未曾擔任力伕工作等語，而認乙○○事後辯稱曾受僱從事力伕
    工作係屬翻異前詞之飾卸之詞，起訴被告乙○○尚涉犯以其名義填載收據，詐領
    力伕費用犯罪云云。惟因本件發生時間係在八十四年四月至七月間，距離八十九
    年五月偵訊時，已有五年之久，人之記憶難免疏漏不清，況被告乙○○除於調查
    站筆錄曾供稱：未曾擔任過力伕工作云云外，其餘偵訊、本院調查、審理期間，
    均已一再供明：確實有受僱從事砍草工作等語（參見同偵卷第四三頁六八頁偵訊
    筆錄、本院卷第七三、七九至八四頁筆錄），且於偵訊及本院審理時，亦明確表
    明：在調查站製作筆錄時，否認有從事力伕工作云云，是因為調查局人員對伊說
    要當被告還是證人，伊怕自己有事才說謊話等語（參見同偵卷第四二頁反面、本
    院卷第七七頁筆錄），佐以乙○○於調查站製作筆錄前，已先經中油公司油礦探
    勘總處政風室於八十八年九月二十日約談，其已明確供稱：伊於該工程施測期間
    ，確時有受僱擔任力伕工作，時間印象中自八十四年四月底斷斷續續做到七月底
    ，約大六十天左右，每日工資一千五百元等語，此有中油公司油礦探勘總處於九
    十一年六月七日以政查字第一五一號函送乙○○談話紀錄一份在卷可稽（附於本
    院卷一七二至一七四頁），足證，乙○○供稱調查站之筆錄是因怕自己有事而為
    不實供述，應與事實相符，則公訴人認被告乙○○尚涉犯以其本身名義之收據，
    詐取財物犯行云云，無其他積極證據證明，惟因此部分與前揭論罪科刑部分有連
    續犯之裁判上一罪關係，爰不另為無罪之諭知。
四、緩審酌被告乙○○、庚○○無其他不良前科紀錄（此有臺灣高等法院被告全國前
    案紀錄表各二份在卷可參），被告乙○○因中油公司油礦探勘總處該工程人員不
    足，無法確實在現場監工，認有機可趁而為；被告庚○○則基於親戚情誼一時失
    慮各自之犯罪動機、被告乙○○所得之利益七萬八千元、被告二人各自犯後態度
    、及被告乙○○業已將詐得款項七萬八千元返還中油公司油礦探勘總處（此有該
    處函文一份附於本院卷三六九頁可稽）等一切情狀，各自量處如主文第一、第二
    項所示之刑。另依九十年一月四日新修正之刑法第四十一條規定：「犯最重本刑
    為五年以下有期徒刑以下之刑之罪，而受六個月以下有期徒刑或拘役之宣告，因
    身體、教育、職業、家庭之關係或其他正當事由，執行顯有困難者，得以一元以
    上三元以下折算一日，易科罰金。」，並於同年月十日經總統公布施行，依刑法
    第二條第一項前段從新從輕原則，自以新法有利於被告，均併諭知易科罰金之折
    算標準。末查，被告二人前均未曾受有期徒刑以上刑之宣告，此有臺灣高等法院
    被告全國前案紀錄表各二份及台灣苗栗地方法院檢察署刑案資料查註紀錄表各一
    份附卷可稽，被告二人因一時失慮，偶罹刑典，犯後對事實大致均能坦白陳述，
    被告乙○○亦已返還詐得之款項，其二人經此刑之宣告後，應知警惕而無再犯之
    虞，本院因認暫不執行其刑為當，被告乙○○予以宣告緩刑三年、被告庚○○緩
    刑二年，以啟自新。
貳、無罪部分（被告丙○○部分）
一、公訴意旨另略以：被告丙○○於八十四年四月至八十五年三月間，擔任中國石油
    台灣油礦探勘總處竹苗測繪隊領班兼總務之職務，其於前揭測繪油管工程係兼負
    有雇用所謂「力伕」之臨時工作人員及發放薪資之職務，為依據法令從事公務之
    人員，竟與庚○○、乙○○共同基於利用職務上之機會，詐取財物之概括犯意聯
    絡，由丙○○利用職務上之機會，於八十四年五月至七月間，連續將空白收據交
    由未實際擔任「力伕」工作之庚○○及乙○○蓋章後，再虛偽製作該二人不實之
    工作天數於其職務上掌管之收據，持向中國石油台灣油礦探勘總處竹苗測繪隊分
    別詐得勞務費各七萬八千元及十萬三千五百元，足以生損害於中國石油股份有限
    公司，因認被告丙○○涉犯修正後（八十五年十月二十三日公布施行）之貪污治
    罪條例第五條第二款，刑法第二百十三條、第二百十六條之罪嫌等語。
二、按犯罪事實應依證據認定之，無證據不得推定其犯罪事實。又不能證明被告犯罪
    者，應諭知無罪之判決，刑事訴訟法第一百五十四條、第三百零一條第一項分別
    定有明文。而事實之認定，應憑證據，如未能發現相當證據，或證據不足以證明
    ，自不能以推測或擬制之方法，為裁判基礎（最高法院四十年台上字第八六號判
    例參照）；所謂認定犯罪事實之證據，係指足以證明被告確有犯罪行為之積極證
    據而言，該項證據須適於為被告犯罪之證明者，始得採為斷罪之資料，苟積極證
    據不足為不利於被告事實之認定時，即應為有利於被告之認定，更不必有何有利
    之證據（參照最高法院六十九年臺上字第四九一三號、三十年上字第八一六號判
    例意旨）。另按被告之自白，須非出於強暴、脅迫、利誘、詐欺、違法羈押或其
    他不正之方法，且與事實相符者，始得為證據，刑事訴訟法第一百五十六條第一
    項定有明文；又依同條第二項規定，被告之自白，不得作為有罪判決之唯一證據
    ，仍應調查其他必要之證據，以察其是否與事實相符，立法目的乃欲以補強證據
    擔保自白之真實性，亦即以補強證據之存在，藉之限制自白在證據上之價值，防
    止偏重自白，發生誤判之危險。以被告之自白，作為其自己犯罪之證明時，尚有
    此危險；則對共同被告所為不利於己之供述，更須經調查其他必要之證據，察明
    確與事實相符始得憑為其他共同被告犯罪事實之認定（參照最高法院三十一年上
    字第二四二三號判例），此項對共同被告自白證據能力所設之限制，係為確保發
    見真實，避免犯罪嫌疑人基於圖謀一己訴訟利益之動機攀誣他人，因此於九十二
    年二月六日新修正公布，將於九十二年九月一日起施行之刑事訴訟法第一百五十
    六條第二項已明文規定：「共犯之自白，不得作為有罪判決之唯一證據，仍應調
    查其他必要之證據，以察其是否與事實相符。」，從而，共同被告不利於己之陳
    述，雖得採為其他共同被告犯罪之證據，惟此項不利之陳述，須無瑕疵可指，且
    就其他方面調查，又與事實相符者，始得採為其他共同被告犯罪事實之認定。
三、訊據被被告丙○○，迭自警、偵訊，迄本院審理時，均堅詞否認有何公訴意旨所
    載之行使公文書不實登載罪、及利用職務上之機會，詐取財物罪，辯稱：乙○○
    確實有受僱從事力伕工作，均如伊所報的資料有六十幾天，而庚○○是乙○○找
    來的，因伊尚需負責測量工作，無法在現場監督力伕工作情形，不知乙○○有借
    用庚○○名義報薪資，伊均將薪資以現金交給乙○○，而庚○○之力伕費亦係交
    給乙○○等語。經查：
（一）公訴人認被告丙○○涉有前揭公訴意旨所載犯行，無非係以共同被告乙○○、
      庚○○於調查站筆錄時之供述為其主要論據，惟被告乙○○確實有受僱擔任力
      伕工作，已如前述，公訴人認被告丙○○偽填乙○○之工作天數於其職務上掌
      管之收據，再據以詐取力伕費等語，容有誤會。
（二）被告庚○○初於調查站調查雖供稱：於八十四年五月至七月間，伊當時開設活
      園兔肉餐廳，台探總處丙○○經乙○○介紹，曾來店裡消費，起初一、二次丙○○以現金支付餐費要求開立收據或發票，因店址為工業用地，沒有營業執照
      ，無法開收據或發票，所以由伊在空白收據上蓋章，丙○○即將伊身分資料拿
      去向台探總處報薪資所得，伊為做生意而答應丙○○，丙○○並向伊表示報銷
      之薪資所得約與渠等在活園兔肉店消費之金額相當，另表示中油公司會寄扣繳
      憑單給伊申報所得稅，丙○○一共交給伊五張空白收據，金額約七、八萬元，
      大約就是丙○○等人在活園消費之總金額等語（參見同偵卷第十三頁調查站筆
錄），惟被告庚○○旋於偵訊時供明：是乙○○拿單子給伊蓋章，是乙○○說
      要報所得稅用的，伊知道要報工資用，但不知為何人報的等語（參見同偵卷第
      四五頁、第六九頁反面、七十頁筆錄），本院並當庭勘驗偵訊錄音帶無訛，此
      有勘驗筆錄一份在卷可稽（附於本院卷第七一頁），其於本院亦一再為相同供
      述，核與被告乙○○所供亦相符合，則被告庚○○於調查站所述：係被告丙○○拿單據給伊蓋章云云，無法遽採。而被告乙○○則已一再供稱調查站所供，
      係因怕自己有事有為不實之供述，已如前述，於本院審理時，更一再表明是自
      己提供庚○○資料與被告丙○○，並將詐得之力伕費用供己花用等情觀之，被
      告乙○○先前於調查站所為不利被告丙○○之供詞，亦無法憑採。
（三）依據前揭證人甲○○、丁○○、戊○○、該工程設計人辛○○之證詞及該工程
      設計圖、預算資料等，被告丙○○一再供稱：因該工程係負責測量新竹、苗栗
      地區三十年以上油氣管線行經路線，測繪地點均為山區，雜草叢生，需先將阻
      礙測量之雜草砍除以利施測，事先有估算出所需力伕費用之概算，以每組二人
      ，一天需砍三百公尺計算，每人每天工資一千五百元計，惟因該測繪隊僅有四
      名測量員，人力不足，伊本身無法實際在現場監工，遂以事後施測時，觀看現
      場雜草是否確實事先經砍除來評定力伕有無完成工作，而採指定工作範圍及進
      度之方式，告以乙○○可再另找一人一起完成工作，不知乙○○竟假報庚○○
      資料等語尚堪採信。此外亦查無被告丙○○有將以被告庚○○名義請領之力伕
      費七萬八千元留供己用或與被告乙○○朋分花用之證據。
（四）公訴人雖聲請將被告三人送測謊，均經被告同意而前往內政部警政署刑事警察
      局測謊，惟關於測謊之證據判斷部分，因測謊之鑑驗，係就受測人對相關事項
      之詢答，對應其神經、呼吸、心跳等反應而判斷，其鑑驗結果有時亦因受測人
      之生理、心理因素而受影響，該鑑驗結果固可為審判之參考，但非為判斷之唯
      一及絕對之依據，鑑驗結果是否可採，應由法院斟酌取捨，（最高法院八十五
      年度台上字第五七九一號判決可資參照）。又法務部調查局測謊專員李復國所
      發表之專文─「測謊技術之理論與實際」、「測謊技術與應用」─（刊載於律
      師雜誌第二百零八期八十六年一月號、九十一年九月二十四日司法人員測謊研
      習會講義）載明測謊之理論依據為：(1)當外在環境有明顯而立即危險時，人類
      本能驅使其自衛，此一本能即生理上自主神經系統迅速釋放能量，使內分泌、
      呼吸、脈搏及血液循環加速，使之有能量應付危機。(2)測謊之所以能從犯罪嫌
      疑人之生理異常研判犯罪行為之有無在於，人皆有記憶，喜怒哀樂之記憶均可
      造成情緒之波動，進而引發生理之異常，此能引起情緒波動者統稱為「刺激」
      ，犯罪嫌疑人從事犯罪行為雖未被發現，但行為過程已轉化為記憶，此一記憶
      必令其焦慮不安，恐為人發現遭受法律制裁，故不論其獨處或面臨訊問時，此
      焦慮不安之情緒必有明顯而異常之反應。(3)然而因疾病等因素亦可造成生理之
      反應異常，故遇受測者有疾病或其他不適時，即應避免測試，以免影響研判之
      正確性。因此對於測謊結果運用，係以輔助偵訊為主，測謊結果與自白皆不能
      成為有罪判決之唯一證據，本院審酌被告丙○○於施測前曾服用感冒藥，此已
      載明於內政部警政署刑事警察局測謊儀器測試具結書上，且因本件測謊結果判
      定被告乙○○稱：「稱在民國八十四年四月到七月間有擔任本案力伕」等情，
      呈不實反應，因與本院前揭調查事實，認定被告乙○○確有受僱從事力伕工作
      之結果不符；及丙○○施測結果，就否認有拿到力伕費用一情，呈不實反應，
      惟因其身體狀況不適，則本件對被告等人施測判定結果，本院尚難逕採為不利
      被告丙○○之認定。
（四）綜上所述，公訴人認被告丙○○犯行部分，除共同被告初於調查站查與事實不
      符之供述外，因查無其他積極證據證明，依前揭說明，自應為被告丙○○無罪
      之諭知。
據上論斷，應依刑事訴訟法第二百九十九條第一項前段、第三百條、第三百零一條第
一項、刑法第二條第一項前段、第二十八條、第五十六條、第三百三十九條第一項、
修正後刑法第四十一條第一項前段、第七十四條第一款，罰金罰鍰提高標準條例第一
條前段、第二條，判決如主文。
本案經檢察官黃棋安到庭執行職務。
中      華      民      國    九十二    年    四   月      二十四      日
                                     臺灣苗栗地方法院刑事第二庭
                                          法  官   黃賢婷
右正本證明與原本無異。
如不服本判決，應於判決送達後十日內向本院提出上訴狀( 應附繕本 )。
                                          書記官   周巧屏
中      華      民國    九十二    年    四   月      二十四      日
附錄法條
刑法第三百三十九條
意圖為自己或第三人不法之所有，以詐術使人將本人或第三人之物交付者，處五年以
下有期徒刑、拘役或科或併科一千元以下罰金。
以前項方法得財產上不法之利益或使第三人得之者，亦同。
前二項之未遂犯罰之。


司法院資訊處製作；財團法人民間司法改革基金會備份。
